【裁判字號】    95,抗,669
【裁判日期】    950628
【裁判案由】    損害賠償等
【裁判全文】
臺灣高等法院民事裁定                   95年度抗字第669號
抗  告  人  大眾電腦股份有限公司
法定代理人  ａ○○
上列抗告人與相對人長安國際開發股份有限公司等間請求損害賠
償等事件，抗告人於第一審審理中為訴之變更追加，對於中華民
國94年12月21日臺灣士林地方法院93年度訴字第1291號裁定，提
起抗告，本院裁定如下：
    主  文
抗告駁回。
抗告費用由抗告人負擔。
    理  由
一、本件抗告人起訴時訴之聲明第1項原為：「 (一)先位訴之聲
    明：被告等應連帶或共同給付原告新台幣（下同）600 萬元
    ，及自民國78年8月5日起至清償日止，按年息5%計算之利息
    。(二)第1 備位訴之聲明：(1)被告長安國際開發股份有限公
    司（下簡稱長安公司）應交付其最新及正式未○○○○○○
    ○○○會員證於原告，及(2)被告等應連帶給付原告自78年8
    月5 日起至被告長安公司交付其最新及正式未○○○○○○
    ○○○會員證於原告之日止每年100 萬元，及自78年8 月5
    日起至被告長安公司交付其最新及正式未○○○○○○○○
    ○會員證於原告之日止，按年息5%計算之利息。(三)第2 備
    位訴之聲明：被告長安公司及被告新店育樂事業開發股份有
    限公司（下簡稱新店公司）應連帶給付原告600 萬元，及自
    78年8 月5 日起至清償日止，按年息5%計算之利息。」（見
    原審卷1 第9 頁至第10頁），嗣於93年12月24日遞狀追加訴
    之聲明第1 項為：「（一）先位訴之聲明：被告等應連帶或
    共同給付原告600 萬元，及自78年8 月5 日起至清償日止，
    按年息5%計算之利息（含確認被告長安公司對其他被告之債
    權在600 萬元，及自78年8 月5 日起至清償日止，按年息5%
    計算之利息範圍內存在）。(二)第1 備位訴之聲明：(1)被告
    長安公司應交付其最新及正式未○○○○○○○○○會員證
    於原告及(2)被告等應連帶給付原告自78年8月5日起至被告長
    安公司交付其最新及正式未○○○○○○○○○會員證於原
    告之日止每年100 萬元，及自78年8 月5 日起至被告長安公
    司交付其最新及正式未○○○○○○○○○會員證於原告之
    日止，按年息5%計算之利息（含確認被告長安公司對其他被
    告之債權在600萬元，及自78年8月5日起至清償日止，按年
    息5%計算之利息範圍內存在）。(三)第2 備位訴之聲明：被
    告長安公司及被告新店公司應連帶給付原告600 萬元，及自
    78年8 月5 日起至清償日止，按年息5%計算之利息（含確認
    被告長安公司對被告新店公司、Ｙ○○、Ｒ○○、鄭順興（
    業於94年2 月4 日撤回對其之訴，見原審卷2 第80頁）、丙
    ○○、甲○○、寅○、Ｖ○○、乙○○、ｂ○○、庚○○、
    Ｑ○○、丑○○、卯○○之債權在600 萬元，及自78年8 月
    5 日起至清償日止，按年息5%計算之利息範圍內存在）。」
    （見原審卷1 第200 頁至第201 頁），復於94年7 月14日遞
    狀變更、追加訴之聲明第1 項為：「（一）先位訴之聲明：
    被告等應連帶或共同給付原告(1)600 萬元，及自78年8 月5
    日起至清償日止，按年息5%計算之利息，及(2)訴訟費用及強
    制執行費，及自94年8 月3 日起至清償日止，按年息5%計算
    之利息（含確認被告長安公司對其他被告之債權在(1)600 萬
    元，及自78年8 月5 日起至清償日止，按年息5%計算之利息
    ，及(2)訴訟費用及強制執行費，及自94年8月4日起至清償日
    止，按年息5%計算之利息範圍內存在）。(二)第1 備位訴之
    聲明：(1)被告Ｇ○○、Ｗ○○、Ｅ○○、Ｎ○○、申○○、
    亥○○、Ｐ○○、戌○○、Ｃ○○、Ｉ○○、六源興業股份
    有限公司（以下簡稱六源公司）、辰○○、辛○○、Ｂ○○
    、Ｓ○○應連帶給付被告長安公司600 萬元，及自78年8
    月5 日起至清償日止，按年息5%計算之利息，及訴訟費用
    及強制執行費，及自94年8 月4 日起至清償日止，按年息5%
    計算之利息，而由原告代位受領（含確認被告長安公司對上
    開被告之債權在600 萬元及，自78年8 月5 日起至清償日
    止，按年息5%計算之利息，及訴訟費用及強制執行費，及
    自94年8 月4 日起至清償日止，按年息5%計算之利息範圍內
    存在）。(2)被告Ｙ○○、Ｒ○○、丙○○、甲○○、寅○、
    Ｖ○○、乙○○、ｂ○○、庚○○、Ｑ○○、丑○○、卯○
    ○應連帶給付被告新店公司600 萬元，及自78年8 月5 日
    起至清償日止按年息5%計算之利息，及訴訟費用及強制執
    行費，及自94年8 月4 日起至清償日止，按年息5%計算之利
    息，而由原告代位受領（含確認被告新店公司對上開被告之
    債權在600 萬元，及自78年8 月5 日起至清償日止，按年
    息5%計算之利息，及訴訟費用及強制執行費，及自94年8
    月4 日起至清償日止，按年息5%計算之利息範圍內存在）。
    (三)第2 備位訴之聲明：(1)被告長安公司應交付其最新及正
    式未○○○○○○○○○會員證於原告，及(2)被告等應連帶
    給付原告自78年8 月5 日起至被告長安公司交付其最新及正
    式未○○○○○○○○○會員證於原告之日止每年100 萬元
    ，及自78年8 月5 日起至被告長安公司交付其最新及正式未
    ○○○○○○○○○會員證於原告之日止，按年息5%計算之
    利息（含確認被告長安公司對其他被告之債權在600 萬元，
    及自78年8 月5 日起至清償日止，按年息5%計算之利息範圍
    內存在）。(四)被告中之一人或多人就上揭金額為全部或一
    部給付者，其他被告在給付之範圍內，免其給付責任。」（
    見原審卷6 第46頁至第48頁），並於94年9 月28日言詞辯論
    期日補正訴訟費用及強制執行費金額為384,107 元（見原審
    卷7 第249頁）。
二、原裁定意旨略以：相對人等不同意抗告人於原法院所為訴之
    變更追加，且抗告人請求相對人等賠償或交付未○○○○○
    ○○○○會員證，與相對人長安公司、新店公司與其他相對
    人間有無債權存在，暨抗告人得否代位相對人長安公司、新
    店公司行使債權，基礎事實並不同一，亦無情事變更之情形
    ，且抗告人於原法院94年7 月6 日言詞辯論期日進行爭點整
    理後，再度提出訴之變更追加，對相對人等之防禦及訴訟之
    終結甚為妨礙，若予准許，將有礙訴訟終結而予以駁回等語
    。
三、本件抗告人抗告意旨略以：抗告人主張長安公司之股東有未
    繳或未繳足股款之違法情事，乃依公司法第9 條第1 項、第
    23條，及民法第28條、第184 條、第185 條、第188 條規定
    ，請求長安公司之負責人、股東及董監事負損害賠償責任，
    又長安公司迄今未向其負責人、股東及董監事求償，故抗告
    人自得依民法第242 條代位請求。又相對人長安公司自認抗
    告人未為訴之變更追加，且絕大多數相對人對抗告人訴之變
    更、追加，均未反對，亦無異議。於本件訴訟中，另案遭最
    高法院駁回長安公司上訴，強制執行中亦發現長安公司及新
    店公司被掏空，有情事變更之情形。抗告人於原法院所為之
    2 次訴之變更追加，均符合民事訴訟法第255 條第1 項第7
    款「不甚礙被告之防禦及訴訟之終結者」之規定。抗告人茲
    以上開理由主張其於原法院所為訴之變更追加，應予准許云
    云。
四、經查：
（一）按訴狀送達後，原告不得將原訴變更或追加他訴，但有下
      列各款情形之一者，不在此限：被告同意者。請求之
      基礎事實同一者。擴張或減縮應受判決事項之聲明者。
      因情事變更而以他項聲明代最初之聲明者。該訴訟標
      的對於數人必須合一確定時，追加其原非當事人之人為當
      事人者。訴訟進行中，於某法律關係之成立與否有爭執
      ，而其裁判應以該法律關係為據，並求對於被告確定其法
      律關係之判決者。不甚礙被告之防禦及訴訟之終結者，
      民事訴訟法第255 條第1 項前段定有明文。
（二）依據相對人於原法院94年8 月3 日所遞答辯狀（二）所示
      ，相對人並不同意抗告人所為2 次訴之變更追加（見原審
      卷6 第103 頁），與民事訴訟法第255 條第1 項第1 款規
      定不符。
（三）抗告人以長安公司、新店公司與其他相對人間存有債權債
      務關係為由，追加代位長安公司及新店公司行使債權之訴
      ，惟此與抗告人得否請求相對人等賠償或交付未○○○○
      ○○○○○會員證，係屬二事，抗告人追加部分與原訴部
      分不具有社會事實上之共通性與關連性，而就原請求所主
      張之事實及證據資料，於追加之訴亦無法加以利用，故追
      加之訴與原訴不具有基礎事實同一性，亦與民事訴訟法第
      255 條第1 項第2 款規定不符。
（四）抗告人雖於強制執行程序中，發現長安公司及新店公司被
      掏空之情事，惟此與本件訴訟之請求無涉，是對原訴而言
      ，非有情勢變更之情形，顯與民事訴訟法第255 條第1 項
      第4 款規定不符。
（五）抗告人於93年12月24日遞狀，追加確認債權存在之訴，然
      民事訴訟上有「給付之訴含有確認之訴之意義在內」之法
      理，亦即，以給付受領權為訴訟標的求為給付判決，其內
      含有以該請求為訴訟標的求為積極或消極之確認之訴意義
      ，故抗告人為此項追加之聲明，非屬必要。又原法院於94
      年7 月6 日言詞辯論期日進行爭點整理（見原審卷5 第10
      頁至第11頁），然抗告人於94年7 月14日再度變更追加訴
      之聲明，追加代位長安公司及新店公司行使債權之訴，針
      對追加部分，相對人尚必須另行蒐集證據資料，對於相對
      人之防禦及訴訟之終結甚為妨礙，與民事訴訟法第255 條
      第1 項第7 款規定不符。
（六）抗告人主張其已於原法院裁判時追加Ｌ○○、Ｌ○○之妻
      、Ｍ○○、地○○、Ｅ○○之配偶、丁○○、申○○之配
      偶、亥○○之配偶、Ｐ○○之配偶、宇○○、Ｃ○○之配
      偶、Ｉ○○之配偶、Ｏ○○、Ｏ○○之配偶、辰○○之配
      偶、癸○○、Ｂ○○之配偶、Ｘ○○、Ｈ○○、Ｈ○○之
      配偶、午○○會計師事務所及其法定代理人午○○、新揚
      聯合會計師事務所及其法定代理人Ｄ○○、群智聯合會計
      師事務所及其法定代理人Ｊ○○、Ｕ○○、宙○○、己○
      ○、玄○○、酉○○、黃○○等人、揚智會計師聯合事務
      所及其法定代理人戊○○、Ｚ○○○、Ｒ○○之配偶、丙
      ○○之配偶、甲○○之配偶、Ｆ○○、Ｖ○○之配偶、乙
      ○○之配偶、壬○○、Ａ○○、Ｋ○○、丑○○之配偶、
      子○○、至信會計師事務所及其法定代理人天○○、東大
      會計師事務所及其法定代理人巳○○，以及Ｔ○○等51人
      為被告，惟經本院查閱原法院全部卷宗，均無抗告人對上
      開51人之追加訴訟狀，應認抗告人未於原法院追加此51人
      為被告，況未在原裁定當事人欄之列，自非原裁定之當事
      人，故本院對此部分不予審酌。
（七）綜上所述，抗告人於原法院所為之變更追加，與前揭規定
      不符，是原法院駁回抗告人之聲請，於法並無不合。抗告
      意旨指摘原裁定不當，求予廢棄，非有理由，應予駁回。
五、據上論結，本件抗告為無理由，爰裁定如主文。
中    華    民    國    95    年    6    月    28     日
                  民事第四庭  審判長  法  官  張劍男
                                      法  官  郭松濤
                                      法  官  丁蓓蓓
正本係照原本作成。
本裁定除以適用法規顯有錯誤為理由，並經本院許可外，不得再
抗告。如提起再抗告，應於收受後10日內委任律師為訴訟代理人
向本院提出再抗告狀。並繳納再抗告費新台幣１千元。
中    華    民    國    95    年    7     月    3     日
                                      書記官  張淑芬


司法院資訊處製作；財團法人民間司法改革基金會備份。
